【裁判字號】    96,交聲,80
【裁判日期】    970328
【裁判案由】    違反道路交通管理處罰條例聲明異議
【裁判全文】
臺灣臺東地方法院交通事件裁定          96年度交聲字第80號
原處分機關  交通部公路總局高雄區監理所臺東監理站
異  議  人  乙○○
即受處分人
上列異議人即受處分人因違反道路交通管理處罰條例案件，對於
交通部公路總局高雄區監理所臺東監理站中華民國96年10月11日
東監違裁字第裁81—DB0000000號所為之裁決處分(原舉發案號：
桃警局交字第DB0000000號)，聲明異議，本院裁定如下：
    主  文
原處分撤銷。
乙○○汽車駕駛人，行經有燈光號誌管制之交岔路口闖紅燈，處
罰鍰新臺幣貳仟柒佰元，並記違規點數參點。
    理  由
一、原處分意旨略以：異議人即受處分人(以下稱異議人)乙○○
    ，於民國96年4月7日晚間10時25分許，駕駛車牌號碼4883-R
    K自小客車，行經桃園縣大溪鎮○○路891巷路口處，因有駕
    車行經有燈光號誌管制之交岔路口闖紅燈之違規，經桃園縣
    政府警察局大溪分局警員攔停，依道路交通管理處罰條例第
    53條第1項規定製單舉發，惟遭異議人拒絕在舉發違反道路
    交通管理事件通知單(以下稱通知單)上簽名。案移原處分機
    關，認異議人前述違規行為明確，96年10月11日依道路交通
    管理處罰條例第53條第1項裁處異議人罰鍰新臺幣(下同)5,4
    00元，並依同條例第63條第1項第3款記違規點數3點之處分
    等語。
二、異議意旨略以：異議人上揭時間駕駛上開自小客車行至桃園
    縣大溪鎮○○路891巷口已進入緩衝區，突閃黃燈，未達2秒
    轉換成紅燈，因異議人已至緩衝區中間，當然往前儘速駛離
    ，未料遭警員於前方943號路口以目測認定異議人闖紅燈，
    惟依當時天色已黑，視線昏暗，警員於約150公尺外目測，
    角度難免偏差。又異議人未接獲任何罰單，監理站又無合法
    之公示送達，異議人無從得知到案時間，致遭受加倍處罰5,
    400元，顯依法未合。為此具狀聲明異議，請求撤銷原處分
    云云。
三、按汽車駕駛人，行經有燈光號誌管制之交岔路口闖紅燈者，
    處1,800元以上5,400元以下罰鍰；次按汽車駕駛人有前開規
    定之情形者，除依該條處罰鍰外，並予記違規點數3點，道
    路交通管理處罰條例第53條第1項、第63條第1項第3款分別
    定有明文。又按行為人有本條例之情形者，應填製舉發違反
    道路交通管理事件通知單，並於被通知人欄予以勾記，其通
    知聯依下列規定辦理：(一)當場舉發者，應填記駕駛人或行為
    人姓名、性別、出生年月日、地址、身分證統一編號及車主
    姓名、地址、車牌號碼、車輛種類。被查獲之駕駛人或行為
    人為受處分人時，應於填記通知單後將通知聯交付該駕駛人
    或行為人簽名或蓋章收受之；拒絕簽章者，仍應將通知聯交
    付該駕駛人或行為人收受，並記明其事由及交付之時間；拒
    絕收受者，應告知其應到案時間及處所，並記明事由與告知
    事項，視為已收受。違反道路交通管理事件統一裁罰基準及
    處理細則第11條第1項第1款定有明文。經查：
(一)本件異議人乙○○，於96年4月7日晚間10時25分許，駕駛車
    牌號碼4883-RK自小客車，行經桃園縣大溪鎮○○路891巷路
    口(桃園往大溪方向)時，因駕車行經有燈光號誌管制之交岔
    路口闖紅燈之違規，經桃園縣警察局大溪分局執勤警員甲○
    依道路交通管理處罰條例第53條第1項規定予以掣單舉發之
    情，有桃園縣政府警察局桃警局交字第DB0000000號通知單
    在卷可稽。
(二)異議人雖以前詞置辯，惟證人即當日執行勤務舉發本違規事
    件之桃園縣警察局大溪分局執勤警員甲○到庭具結證稱：當
    時伊與另一位同仁執行交通稽查勤務，分別騎乘一台機車，
    停在第五大道社區○○路○路燈下方，異議人的車輛從桃園
    往大溪方向(即我們所在的行向)行駛，我們是看到介壽路行
    向的燈號變紅燈 (891巷口的紅燈)後，異議人仍然駕車往我
    們方向過來，就出去把異議人攔下。在燈號變成紅燈之後，
    我們會給民眾3到5秒鐘的緩衝時間，但異議人在超過5秒鐘
    之後，仍駕車闖越紅燈，從891巷口到伊值勤所站地點，有5
    個路燈，所以當時燈光充足，距離不到100公尺，可以很明
    顯看到異議人違規等語(見本院卷第25頁、第44頁)，並有證
    人當庭提出之舉發路段現場圖(見本院卷第50頁)、舉發地點
    照片6張 (見本院卷第29頁至第31頁)足資佐證。衡之證人甲
    ○為依法執行職務之警察，其執行公務時，本身即受有行政
    懲處責任之監督，其到庭具結作證，更係以刑事責任擔保其
    證言之真實性，又其與異議人間並無怨隙，且係毫不相識之
    人，衡情當設詞誣攀，或是虛構違規事實以陷害異議人之理
    。證人上開證述內容，以及其所記錄舉發之本件違規事實，
    經核應無不可採信之處，應堪採信。異議人違規之事實，已
    甚明確，異議人以前開情詞置辯，顯不足採信。
(三)惟舉發警員甲○於攔停後雖有告知異議人違規事由，然於異
    議人表示拒絕簽名後，並未依前揭規定將本件通知單交付異
    議人收受，復未告知異議人應到案之時間及處所，在該通知
    單上記明其事由與告知事項，此情亦據其到庭結證：異議人
    拒簽，我們就收回來，異議人並沒有收受通知單，伊沒有告
    訴異議人應到案日期，通知單也沒有註明異議人拒絕收受的
    情形，我們把通知單送至分局，由分局轉至監理站，後來以
    什麼方式寄給異議人伊不清楚等語 (見本院卷第45頁至第46
    頁)，並有該通知單在卷足參 (見本院卷第5頁)。則異議人
    未收受該通知單，警員甲○亦疏未依前揭規定告知其應到案
    時間及處所，並於通知上記明其事由與告知事項，自難認本
    件通知單已合法送達異議人，而認受異議人有故意不依限到
    案情事。
四、綜上所述，異議人確有於前述時地，駕車行經有燈光號誌管
    制之交岔路口闖紅燈之違規行為，惟本件並未合法送達通知
    單，有如前述，難認異議人有故意不依限到案情形，從而原
    處分機關認異議人逾應到案期限60日以上，而依前揭道路交
    通管理處罰條例第53條第1項及違反道路交通管理事件統一
    裁罰基準表之規定，從重裁處異議人5,400元之罰鍰，即難
    認為允洽；本件異議人主張未闖紅燈之異議雖無理由，惟原
    處分既有不當，自應由本院將原處分撤銷，仍以異議人有違
    反道路交通管理處罰條例第53條第1項規定之行為，依該條
    及違反道路交通管理事件統一裁罰基準表之規定，從輕裁處
    罰鍰新臺幣2,700元，併予記違規點數3點，如主文第2項所
    示，以資適法。
五、依道路交通管理處罰條例第87條第2項、道路交通案件處理
    辦法第20條前段，裁定如主文。
中    華    民    國    97    年    3     月    28    日
                  交通法庭    法  官  簡芳潔
以上正本證明與原本無異。
如不服本裁定，應於裁定送達後5日內向本院提出抗告狀（須附
繕本）。
「切勿逕送上級法院」
                              書記官  林慧芬
中    華    民    國    97    年    3     月    31    日


司法院資訊處製作；財團法人民間司法改革基金會備份。
